【裁判字號】    97,交易,300
【裁判日期】    970812
【裁判案由】    過失傷害
【裁判全文】
臺灣臺中地方法院刑事判決             97年度交易字第300號
公  訴  人  臺灣臺中地方法院檢察署檢察官
被      告  甲○○
上列被告因業務過失傷害案件，經檢察官提起公訴（97年度偵字
第9767號），本院依簡式審判程序判決如下：
    主    文
甲○○從事業務之人，因業務上之過失傷害人，處有期徒刑貳月
，如易科罰金，以新臺幣壹仟元折算壹日。
    犯罪事實
一、甲○○考領有適當之駕駛執照，為臺中市消防局之消防隊員
    ，平日從事災害預防、搶救、駕駛救護車緊急救護業務，為
    從事駕駛救護車業務之人。於民國97年2 月29日15時40分許
    ，駕駛車牌號碼7371-NB 號救護車，沿臺中市○○路由東南
    往西北方向行駛至自由路與公園路口時，本應注意駕駛救護
    車執行緊急救護勤務，應開啟警示燈及警鳴器，而行經行車
    管制號誌路口時，雖不受紅燈號誌指示之限制，但仍應注意
    車輛行駛時，駕駛人應注意車前狀況，隨時採取必要之安全
    措施，且須特別顧及行人及其他車輛之安全。而當時天候及
    路況均良好，並無不能注意之情事，竟疏未注意及此，適有
    薄文海騎乘車牌號碼TWF-040 號輕型機車，自臺中市○○街
    沿公園路往市府路方向行駛至上開路口，正欲直行穿越路口
    ，亦疏未注意車前狀況，且聽聞有救護車之警號時，不論來
    自何方，均應立即避讓，猶貿然穿越路口，甲○○駕駛之救
    護車右側車頭因而與薄文海所騎乘之機車右側車身發生碰撞
    ，致薄文海當場人車倒地，並受有頭部外傷合併顱內出血之
    傷害。
二、案經薄文海之妻乙○○○訴由臺灣臺中地方法院檢察署檢察
    官偵查起訴。
    理    由
一、訊據被告甲○○對於前揭時、地駕駛救護車，因疏未注意，
    致與被害人薄文海騎駕之機車肇事，並造成被害人受傷之事
    實均坦承不諱，核與告訴人於告訴狀中指摘之事實大致相符
    ，並有中國醫藥大學附設醫院診斷證明書1紙附卷可稽。
二、又本件車禍之肇事責任，經送請台灣省台中市區車輛行車事
    故鑑定委員會鑑定結果，亦認薄文海駕駛輕機車未注意車前
    狀況、未避讓鳴警號執行勤務之救護車先行，為肇事主因；
    被告駕駛救護車執行勤務行經紅燈號誌交岔路口時，疏未特
    別顧及其他車輛安全，為肇事次因等情，有該委員會97年 6
    月2日中市行字第0975401677號函附之鑑定意見書1份在卷可
    按(本院卷第17頁)。
三、按執行任務中之消防車、救護車、警備車，於鳴警報器警號
    及開亮車頂紅色閃光燈執行任務時，在緊急且必要之情況下
    ，原則得排除道路交通安全規則第102條第1項各款之規定，
    惟因該車輛之行駛方式甚為危險，故在行車技術上仍應依照
    本部66.2.28交路 (66)字第1740號函規定，特別顧及行人及
    其他車輛之安全，交通部70年11月18日交路70字第26173 號
    ，亦有函示可參。本件被告駕駛救護車既未顧及行人及其他
    車輛之安全而肇事，其就本件車禍之發生，自有過失甚明。
    又本件被害人固亦有駕駛輕機車未注意車前狀況、未避讓鳴
    警號執行勤務之救護車先行之過失，已如前述，惟亦不得免
    除被告過失肇事之責任。又被告因其過失駕車行為，對於騎
    車行經上開肇事路段之被害人，製造法所不容許之風險，並
    且該風險在具體事件歷程中實現，而導致被害人受傷之結果
    發生，該傷害結果顯可歸責於被告，堪認被告過失駕駛行為
    與被害人受傷結果間，具有相當因果關係。此外，復有道路
    交通事故現場圖、道路交通事故調查報告表(一)、(二)各1 份、
    道路交通事故談話紀錄表2份，以及肇事現場照片7張附卷可
    稽，被告自白核與事實相符，本件事證明確，被告犯行堪以
    認定。
四、按刑法上所謂業務，係指個人基於其社會地位繼續反覆所執
    行之事務，其主要部分之業務固不待論，即為完成主要業務
    所附隨之準備工作與輔助事務，亦應包括在內（最高法院71
    年臺上字第1550號判例意旨參照）。又汽車駕駛人之駕駛工
    作，乃隨時可致他人身體生命於危險之行為，並係具有將該
    行為繼續，反覆行使之地位之人。因此應有經常注意俾免他
    人於危險之特別注意義務，故其駕駛車輛本屬其社會活動之
    一，在社會上有其特殊之屬性（地位），其本於此項屬性（
    地位）而駕車，自屬基於社會生活上之地位而反覆執行事務
    ，因之，在此地位之駕車，不問其目的為何，均應認其係業
    務之範圍（最高法院75年臺上字第1685號判例意旨參照），
    亦不因其駕駛時為上班或下班時間而有差別（最高法院92年
    度臺上字第4251號判決意旨參照），也不問其駕車時間、目
    的及車輛種類（大、小、客、貨車）而有異 (最高法院96年
    度臺上字第1313號判決意旨參照）。查被告甲○○平日以駕
    駛救護車為職業，係從事駕駛業務之人，核其所為，係犯刑
    法第284條第2項前段之業務過失傷害罪。又被告於肇事後，
    在有偵查權限之人知悉犯罪人之前，向據報前往處理之員警
    表明為肇事人，向警自首並接受裁判，有台中市○○○道路
    交通事故肇事人自首情形紀錄表1 份在卷可參，核為對於未
    發覺之罪自首而接受裁判，爰依刑法第62條前段之規定減輕
    其刑。爰審酌被告駕駛救護車疏未顧及行人及車輛之安全而
    致人受傷，雖非如故意行為或一般交通違規之惡性重大，但
    對被害人之身心仍造成相當程度之創傷，另被告犯罪後，雖
    尚未與被害人達成和解，惟本件車禍之發生主要係可歸責於
    被害人，且被告犯後於本院審理中已能坦承犯行，態度良好
    等一切情狀，量處如主文所示之刑，並諭知易科罰金之折算
    標準，以資儆懲。
據上論斷，應依刑事訴訟法第273 條之1第1項、第299條第1項前
段，刑法第284 條第2項前段、第62條前段、第41條第1項前段，
刑法施行法第1條之1第1項前段、第2項，判決如主文。
中    華    民    國    97    年    8     月    12    日
                  刑事第六庭  法  官  高英賓
上正本證明與原本無異。
如不服本判決，應於收受送達後10日內向本院提出上訴書狀（應
敘述具體理由並附繕本）。
上訴書狀如未敘述理由，應於上訴期間屆滿後20日內補提理由書
於本院。
                              書記官  司立文
中    華    民    國    97    年    8     月    12    日
附錄論罪科刑法條：
中華民國刑法第284條
因過失傷害人者，處6月以下有期徒刑、拘役或5百元以下罰金，
致重傷者，處1年以下有期徒刑、拘役或5百元以下罰金。
從事業務之人，因業務上之過失傷害人者，處1 年以下有期徒刑
、拘役或1千元以下罰金，致重傷者，處3年以下有期徒刑、拘役
或2 千元以下罰金。


司法院資訊處製作；財團法人民間司法改革基金會備份。
